---
title: "Analisis de Series de Tiempo de Precio del Tomate"
output:
  html_document:
    df_print: paged
---
Se realiza el analisis de serie de tiempo del precio del tomate del 2012 al 2019

```{r}
#Libraries
library('ggplot2')
library('ggfortify')
library('forecast')
library('tseries')
```

Se carga el archivo de los datos.

```{r}
# load data
datos = read.csv('tomato_price.csv', header=TRUE)
head(datos)
```

Tranformacion de los datos a tipo TimeSerie

```{r}
# data Transform to TimeSeries (January, 1 2016 to June, 1 2020)
myts <- ts(datos$rate, start=c(2012, 1), end=c(2020, 6), frequency=12, class="ts", name = "Tomato Rate")

```

Grafica de la serie de tiempo

```{r}
# Chart Time Series
autoplot(myts, ts.colour = '#85c1e9', ts.linetype = 'dashed')+theme_light()

```

Test de Normalidad

```{r}
# Test de Normalidad: Histogram, Kolmorov-Smirnov, Shapiro
ggplot(data=datos, aes(datos$rate)) + geom_histogram(color="white", fill="#85c1e9")+theme_light()
ks.test(datos$rate, "pnorm", mean=mean(datos$rate), sd=sd(datos$rate))
shapiro.test(datos$rate)

```

#### Descomposicion de la Serie

Se realiza una descomposicion de la serie de tiempo, por medio de un correlacion

```{r}
# Serie Estacionaria
# Metodo 1
autoplot(acf(myts, plot = FALSE))+theme_light()
```

Desestacionalidad de la serie

```{r}
autoplot(stl(myts, s.window = "periodic"), ts.colour = "#1f618d")
```
Confirmamos la estacionalidad con el Test de Dickey-Fuller
```{r}
# Test Dickey-Fuller
adf.test(datos$rate, alternative = "stationary")
```
#### ARIMA

Determinar el grado que se utilizara de ARIMA

Por medio de una analisis de correlaciones Totales
```{r}
# Determinar el grado de arima
autoplot(acf(myts, plot = FALSE))+theme_light()
```

Adicional, un analisis de correlaciones Parciales

```{r}
autoplot(pacf(myts, plot = FALSE))+theme_light()
```
#### Modelado de la Serie

```{r}
ndiffs(datos)
```


